臺灣高等法院臺南分院刑事判決
上　訴　人
即　被　告　甲○○
上列上訴人即被告因過失致死案件，不服臺灣臺南地方法院92年
度交訴字第243號中華民國93年12月16日第一審判決(起訴案號：
臺灣臺南地方法院檢察署：92年度偵字第11170號)，判決後提起
上訴，被告就被訴事實均為有罪之陳述，本院裁定進行簡式審判
程序，判決如下：
    主  文
上訴駁回。
    事  實
一、陳重寶（業經原審判處有期徒刑伍月，如易科罰金，以參佰
    元折算壹日，緩刑貳年，未據提起上訴而確定）考領有小型
    車駕駛執照，於民國（下同）92年9月13日下午8時25分許，
    駕駛車牌號碼TJ─9139號自小客車，欲前往台南市○○路○
    段313 號「富城鞋店」購買童鞋，本應注意汽車停車時，在
    顯有妨害他車通行之處所，不得停車，而依當時情形，客觀
    上並無不能注意之情事，詎陳重寶竟疏未注意及此，逕將上
    開自小客車停放在台南市○○路○段313號前之機慢車道上，
    佔據全部之機慢車道，並占用部分之快車道。嗣約數分鐘後
    即92年9月13日下午8時30分許，考領有職業大客車駕駛執照
    ，受僱於興南汽車客運股份有限公司擔任司機，平日以駕駛
    營業大客車運送旅客，為從事駕駛業務之甲○○，駕駛車牌
    號碼FU─003號營業大客車，沿台南市○○路○段由北往南方
    向行駛，行經該路313 號前時，本應注意汽車超車時，於前
    行車減速靠邊或以手勢或亮右方向燈表示允讓後，後行車始
    得超越，並超越時應於前車左側保持半公尺以上之間隔超過
    ，而依當時之天候晴、市區道路○路面乾燥、無缺陷、亦無
    障礙物，夜間有照明路段視距良好，並無不能注意之情事，
    詎甲○○應注意、能注意，竟疏於注意超車時應與前車左側
    保持適當之安全距離，即貿然超越，適有郭錦綢騎乘腳踏車
    亦沿台南市○○路○段由北向南方向行駛，途經該路313號前
    時，為閃避停放在該處佔據機慢車道之陳重寶所駕駛之自小
    客車，而駛入快車道，致甲○○所駕駛上開營業大客車右側
    車身因而擦撞郭錦綢所騎乘腳踏車之左手把，該腳踏車再擦
    撞陳重寶停放之自小客車，郭錦綢因而倒地在甲○○所駕駛
    上開營業大客車右側前後車輪間，而遭該營業大客車之右後
    輪輾壓過腹部，造成郭錦綢受有骨盆骨折、直腸穿孔等傷害
    ，經送醫急救後，仍因骨盆骨折腸破裂出血失血休克合併敗
    血症，延至同年月15日上午11時40分不治死亡。車禍事故發
    生後，經台南市警察局車禍處理小組員警到場處理，在警員
    尚不知何人為肇事車輛之駕駛人前，陳重寶及甲○○即主動
    表示其為駕駛人並自首犯行，接受裁判。
二、案經台灣台南地方法院檢察署檢察官據報相驗後自動檢舉偵
    查起訴。
    理  由
一、本件被告甲○○所犯係死刑、無期徒刑、最輕本刑為 3年以
    上有期徒刑以外之罪，其於審理程序中就被訴事實為有罪之
    陳述（見本院94年3月24日審判筆錄第3頁），經法官告知簡
    式審判程序之旨，並聽取公訴人、被告等之意見後，認為適
    宜進行簡式審判程序，依刑事訴訟法第273條之1第 1項規定
    ，裁定進行簡式審判程序，合先敘明。
二、訊據上訴人即被告甲○○對於受僱興南汽車客運股份有限公
    司擔任司機，平日以駕駛營業大客車運送旅客為其主要工作
    ，為從事駕駛業務之人，及被告甲○○及同案被告陳重寶對
    於右揭時、地駕車肇事，致被害人郭錦綢受有骨盆骨折、直
    腸穿孔等傷害，經送醫急救後，仍因骨盆骨折腸破裂出血失
    血休克合併敗血症，延至同年月15日上午11時40分不治死亡
    等事實均供承不諱（見原審卷114頁、本院94年3月24日審判
    筆錄第5頁)，核與證人即目擊本件車禍經過之林益鉉、施鎧
    泓於原審審理時證述之情節大致相符（見原審卷第116至118
    頁），且有被害人之奇美醫學中心診斷證明書乙紙、道路交
    通事故現場圖、道路交通事故調查報告表 (一)、(二) 、及
    現場蒐證照片四十六張等附卷可稽（見臺灣臺南地方法院檢
    察署92年度相字第1100號卷第5頁、第9至31頁、第36至38頁
    ，本卷下稱相驗卷）。而被害人郭錦綢確係因本件交通事故
    ，受有前開傷害，經送醫急救後，仍不治死亡，業經台灣台
    南地方法院檢察署檢察官督同法醫師相驗明確，並製有相驗
    屍體證明書、驗斷書及勘驗筆錄在卷足憑（見相驗卷第39頁
    正反面、第43至50頁）。至被告甲○○雖辯稱：伊所駕駛之
    營業大客車僅係輾壓過腳踏車，並無輾壓被害人云云；惟查
    ，證人即目擊本件車禍過程之林益鉉於原審審理時結證稱：
    當時伊騎乘機車搭載施鎧泓停等紅燈，見被害人騎腳踏車剛
    好要越過被告陳重寶停放之小客車時，此時燈號剛好轉換為
    綠燈，伊剛要起步時，即見被告甲○○的公車衝出去，後即
    見該公車擦撞腳踏車手把，被害人先往左邊倒，因撞到被告
    陳重寶之小客車，所以再倒向右邊，被害人倒在公車前後輪
    間，並遭公車後輪輾壓過腹部，當時伊緊跟在公車後面，距
    離公車不到5公尺等語 (見原審卷第117、118頁)，且被害人
    因本件車禍事故受有骨盆骨折、直腸穿孔等傷害，並因骨盆
    骨折腸破裂出血失血休克合併敗血症而不治死亡，是被害人
    如僅自腳踏車跌倒在地，應不致受有上述如此嚴重之傷害，
    而應係遭重物輾壓所致。準此，足見被害人於遭被告甲○○
    所駕駛之大客車擦撞倒地時，並遭該營業大客車之右後輪輾
    壓過腹部乙節甚明；是被告甲○○所辯上情，顯係事後避重
    就輕之詞，不足採信。
三、按汽車停車時，在顯有妨害他車通行之處所，不得停車；汽
    車超車時，於前行車減速靠邊或以手勢或亮右方向燈表示允
    讓後，後行車始得超越，超越時應顯示左方向燈並於前車左
    側保持半公尺以上之間隔超過，道路交通安全規則第112 條
    第1項第9款、及第101條第5款分別定有明文。查被告等均有
    經合法程序考領駕照，為有駕駛經驗之人，對於上開交通安
    全規則自知甚稔，為其應注意之事項，而依當時狀況，客觀
    上並無不能注意之情狀，同案被告陳重寶竟疏未注意及此，
    逕將上開自小客車停放在該處機慢車道上，佔據全部之機慢
    車道，並占用部分之快車道，及被告甲○○亦疏於注意超車
    時應與前車左側保持適當之安全距離，貿然超越同向在前被
    害人所騎乘之腳踏車，致其所駕駛上開營業大客車右側車身
    擦撞被害人腳踏車之左把手，因而肇事導致被害人死亡，其
    二人均顯有過失甚明。又本件經送請台灣省車輛行車事故覆
    議鑑定委員會鑑定結果，認為：「被告甲○○於夜間駕駛大
    客車，超越前行腳踏車未保持安全間隔，為肇事主因。被告
    陳重寶於夜間駕駛自小客車，占用機慢車道停車，影響行車
    安全，為肇事次因」，此有台灣省車輛行車事故覆議鑑定委
    員會93年3月3日府覆議字第9211560號函暨所附鑑定意見書
    附卷可按（見原審卷第14頁）。而被害人郭錦綢確因本件車
    禍而受有前開傷害，雖經送醫急救，仍延至同年月15日上午
    11時40分不治死亡，已如前述，是被害人既因本件車禍而死
    亡，與被告等之過失行為間並有相當因果關係。綜上所述，
    本件事證明確，被告上開犯行，均堪認定。至前開台灣省車
    輛行車事故覆議鑑定委員會鑑定意見另認為：「被害人郭錦
    綢於夜間乘騎腳踏車，閃避停車進入快車道未注意左後來車
    ，同為肇事主因」（見原審卷第14頁），惟被害人騎乘腳踏
    車行經該處時，係因機慢車道完全為被告陳重寶之自小客車
    占用，外側亦無空間可供通行，始駛入快車道，且據前述目
    擊證人林益鉉證稱：「我騎乘機車停等紅燈，我見被害人騎
    腳踏車剛好要越過被告陳重寶之小客車時，此時燈號剛好轉
    換為綠燈，我剛要起步時，即見被告甲○○的公車衝出去，
    後即見該公車擦撞腳踏車手把‥‥‥」等語(見原審卷第117
    、118頁)，足見於被害人閃避停車進入快車道時，被告甲○
    ○所駕駛之營業大客車仍在停等紅燈甚明，是上開鑑定意見
    未及審酌前開情事，即認為被害人有「閃避停車進入快車道
    未注意左後來車」之過失，尚有誤會，附此說明。
四、查被告甲○○係受僱興南汽車客運股份有限公司擔任司機，
    平日以駕駛營業大客車運送旅客為其主要工作，為從事駕駛
    業務之人，業據其供述在卷，核其所為，係犯刑法第276 條
    第 2項從事業務之人，因業務上之過失致人於死罪。被告甲
    ○○於肇事後犯罪未被發覺前，向現場處理警員坦承肇事而
    自首，此有卷附道路交通事故現場圖記載明確（見原審卷第
    36頁），係對於未經發覺之犯罪自首而接受裁判，應依刑法
    第62條前段規定減輕其刑。
五、原審以被告罪證明確，因予適用刑法第276條第2項、第62條
    前段之規定，並審酌被告之品行，未注意相關交通安全之規
    定，及被告甲○○為職業駕駛人，自應負有高度之注意義務
    ，終至肇事致被害人死亡，造成無可挽救之遺憾，迄未與被
    害人家屬達成民事和解，其過失之程度，及犯後態度等一切
    情狀，量處有期徒刑壹年。本院經核原判決認事用法俱無不
    合，量刑亦稱妥適，被告上訴意旨以量刑過重，指摘原判決
    不當，非有理由，應予駁回。
據上論斷，應依刑事訴訟法第368條、第364條、第273條之 1第1
項，判決如主文。
本案經檢察官許仲瑩到庭執行職務。
中　　華　　民　　國　　94　　年　　4 　　月　　7 　　日
　　　　　　　　　刑事第二庭    審判長法　官　葉居正
　　　　　　　　　　　　　　  　　    法　官　莊俊華
　　　　　　　　 　 　　　　　　　　　法　官　高明發
以上正本證明與原本無異。
如不服本判決，應於收受本判決後十日內向本院提出上訴書狀。
其未敘述上訴理由者並得於提起上訴後十日內向本院補提理由書
狀（均須按他造當事人之人數附繕本）「切勿逕送上級法院」。
　　　　　　　　　　　　　　　　　　　書記官　陳淑貞
中　　華　　民　　國　　94　　年　　4 　　月　　7 　　日
附錄法條：
刑法第276條：
因過失致人於死者，處二年以下有期徒刑、拘役或二千元以下罰
金。從事業務之人，因業務上之犯前項之罪者，處五年以下有期
徒刑或拘役，得併科三千元以下罰金。
